臺灣高雄地方法院民事裁定
110年度消債更字第353號
聲  請  人  黃睿献（原名：黃崇銘、黃丁讚、黃丁贊）
0000000000000000

0000000000000000

上列當事人因消費者債務清理事件聲請更生，本院裁定如下：
    主  文
聲請人黃睿献自中華民國一一一年四月二十日下午四時起開始更
生程序。
命司法事務官進行本件更生程序。
    理  由
一、聲請意旨略以：伊有不能清償債務情事，前向本院聲請調解
    債務清償方案，惟調解不成立。伊又未經法院裁定開始清算
    程序或宣告破產，爰聲請更生等語。
二、按債務人不能清償債務或有不能清償之虞者，得依本條例所
    定更生或清算程序，清理其債務；債務人無擔保或無優先權
    之本金及利息債務總額未逾新臺幣（下同）12,000,000元者
    ，於法院裁定開始清算程序或宣告破產前，得向法院聲請更
    生；法院開始更生程序之裁定，應載明其年、月、日、時，
    並即時發生效力；法院開始更生或清算程序後，得命司法事
    務官進行更生或清算程序，必要時得選任律師、會計師或其
    他適當之自然人或法人1人為監督人或管理人，消費者債務
    清理條例（下稱消債條例）第3條、第16條第1項、第42條第
    1項、第45條第1項分別定有明文。
三、經查：
  ㈠聲請人前於民國110年10月29日提出債權人清冊，向本院聲請
    調解債務清償方案，經本院110年度司消債調字第478號受理
    ，於110年11月17日調解不成立，聲請人於同日以言詞聲請
    更生等情，業經本院依職權調取上開調解卷宗核閱無訛。
  ㈡聲請人於108年度至109年度申報所得各為491,450元、378,05
    5元，平均每月所得分別為40,954元、31,505元（本裁定計
    算式均採元以下4捨5入），名下無財產，有富邦人壽未到期
    保費22,977元；又聲請人於阿羅哈客運股份有限公司任司機
    ，108年11月至12月實領收入共計71,500元，109年共計368,
    954元，110年平均每月實領收入約15,399元【計算式：（28
    ,932＋23,350＋32,000＋20,690＋19,006＋4,366＋8,360＋13,200＋
    16,830＋18,040）÷12＝15,399】，前於110年10月15日領取行
    政院疫情紓困補助33,000元，未領取補助或給付；另聲請人
    父親葉石頭於110年3月28日殁，繼承人含聲請人共7人，聲
    請人稱因父親生前多由二哥黃暘騰照顧，帳戶亦由二哥保管
    ，故所遺郵局及澎湖農會存款由二哥支付父親醫療費及喪葬
    費後，應無剩餘等情，有108年至109年綜合所得稅各類所得
    資料清單及財產歸屬資料清單【本院110年度司消債調字第4
    78號卷（下稱調卷）第24至26頁】、財產及收入狀況說明書
    （本案卷第85至87頁）、債權人清冊（調卷第9至10頁）、
    戶籍謄本（調卷第12頁）、勞工保險被保險人投保資料表（
    調卷第27頁）、個人商業保險查詢結果表（本案卷第42頁、
    第72頁）、財團法人金融聯合徵信中心前置協商專用債權人
    清冊（調卷第28至30頁）、信用報告（調卷第31至33頁）、
    社會補助查詢表（本案卷第17至19頁）、高雄市政府都市發
    展局函（本案卷第27頁）、勞動部勞工保險局函（本案卷第
    25頁）、勞動部勞動力發展署高屏澎東分署函（本案卷第20
    頁）、供聲請人薪資存入之長女存簿（調卷第18至19頁）、
    存簿（本案卷第43至44頁）、薪資表（調卷第19頁、本案卷
    第32頁）、阿羅哈客運股份有限公司函（本案卷第23至24頁
    ）、富邦人壽保險股份有限公司陳報狀（本案卷第69頁）、
    財政部南區國稅局澎湖分局函（本案卷第67頁）等附卷可證
    。依聲請人上述工作、收入及財產情況，及阿羅哈客運股份
    有限公司自110年發生營運困難迄今尚未恢復，堪認暫以其1
    10年平均每月收入15,399元，核算其償債能力，較為妥適。
  ㈢關於聲請人必要生活費用部分，聲請人主張每月支出13,000
    元（無房屋租金）乙情。按債務人必要生活費用，以最近1
    年衛生福利部或直轄市政府所公告當地區每人每月最低生活
    費1.2倍定之，消債條例第64條之2第1項定有明文。本院參
    酌衛福部社會司所公告111年度高雄市最低生活費為14,419
    元，1.2倍即17,303元。又聲請人陳稱居住於長女、次子共
    有房屋，房貸均由次子繳納，其無房屋費用支出，故於計算
    聲請人個人每月必要生活費時，應扣除房租支出所佔比例（
    約為24.36％）以13,088元為限【計算式：17,303×（1－24.36
    %）＝13,088】，而聲請人主張每月必要支出約13,000元，未
    逾此金額，尚屬合理，應予採計。
  ㈣關於聲請人扶養支出部分，聲請人稱須負擔母親黃省之扶養
    費，每月2,000元。經查，黃省係25年生，現無業，於108年
    度至109年度均無申報所得，名下有土地1筆，現值1,809,08
    8元，110年4月20日至110年6月由外籍看護照顧，每月支付
    看護薪資17,000元及加班費2,268元至2,835元不等，110年7
    月因看護無故離去，乃至澎湖縣私立慧安養護中心居住至11
    月，照顧費共計103,265元，110年11月19日因有人照顧而離
    開養護中心，前於80年3月25日領取勞保老年給付405,360元
    ，110年4月21日領取配偶農保喪葬津貼153,000元，原每月
    領取老農津貼7,256元，109年1月起調為每月領取7,550元等
    情，此有戶籍謄本（調卷第13頁）、所得資料清單及財產歸
    屬資料清單（本案卷38至40頁）、澎湖縣私立慈安養護中心
    照顧費收據（本案卷第33頁）、外籍看護薪資表（調卷第34
    至35頁）、澎湖縣政府函（本案卷第21至22頁）、勞動部勞
    工保險局函（本案卷第25至26頁）、勞工保險被保險人投保
    資料表（本案卷第66頁）附卷可憑。足認黃省年事已高，並
    無謀生能力，雖有土地，惟土地不宜強予以變價，復無繼續
    性之收入，應難以維持自己生活，有受聲請人及另5名子女
    扶養之權利。聲請人固稱僅由3名兒子負擔扶養費，惟未就
    另3名女兒有喪失工作能力等情舉證以實其說，是另3名女兒
    對於母親仍應盡其扶養義務。按受扶養者之必要生活費用，
    準用第1項規定計算基準數額，並依債務人依法應負擔扶養
    義務之比例認定之，消債條例第64條之2第2項亦有明定。黃
    省居住於澎湖縣家族房屋，本應扣除相當於房租支出所佔比
    例（大約為24.36％），然其健康狀況確較常人有營養品、醫
    藥用品等之需要，且其所需費用之金額與房租支出所佔比例
    相當，爰以111年度臺灣省每人每月最低生活費14,230元之1
    .2倍17,076元計，扣除母親每月領取之老農津貼後，再由聲
    請人與其餘5名扶養義務人共同負擔扶養費，聲請人應分擔1
    ,588元【計算式：（17,076－7,550）÷6＝1,588】，逾此範圍
    ，難認必要。
　㈤承上，聲請人目前每月收入15,399元，扣除個人必要支出13,
    000元、母親扶養費1,588元後，剩餘811元，而聲請人目前
    負債總額為1,980,425元（調卷第47至51頁、第55頁、第59
    至63頁，包括：第一銀行、國泰世華銀行、聯邦銀行、元大
    銀行、凱基銀行、星展銀行、台新銀行、合作金庫銀行），
    扣除富邦人壽未到期保費後，以每月所餘逐年清償，至少須
    約201年【計算式：（1,980,425－22,977）÷811÷12≒201】始
    能清償完畢，應認其已不能清償債務。此外，聲請人無擔保
    或無優先權之債務總額未逾12,000,000元，且無消債條例第
    6條第3項、第8條或第46條各款所定駁回更生聲請之事由存
    在。則聲請人聲請更生為有理由，應予准許，爰命司法事務
    官進行本件更生程序。
四、依消債條例第11條第1 項、第45條第1 項、第16條第1 項，
    裁定如主文。
中　　華　　民　　國　　111 　年　　4 　　月　　20　　日
              　　民事庭　　法　官　賴寶合
以上正本係照原本作成。
本裁定不得抗告。
中　　華　　民　　國　　111 　年　　4 　　月　　20　　日
  　                        書記官　胡美儀